臺北高等行政法院判決
111年度交上字第254號
上  訴  人  吳明晋                                
被 上訴 人  桃園市政府交通事件裁決處

代  表  人  張丞邦（處長）

上列當事人間交通裁決事件，上訴人對於中華民國111年6月10日
臺灣桃園地方法院110年度交字第501號行政訴訟判決，提起上訴
，本院判決如下：
    主  文
上訴駁回。
上訴審訴訟費用新臺幣柒佰伍拾元由上訴人負擔。
    理  由
一、上訴人於民國110年3月21日12時50分許，駕駛訴外人吳○婕
    所有之車牌號碼0000-00號自用小客車（下稱系爭車輛），
    行經國道二號高速公路東向5.8公里處時，因有「以危險方
    式在道路上駕駛汽車」之違規行為，經民眾檢舉，為內政部
    警政署國道公路第一公路警察大隊（下稱舉發機關）員警以
    110年5月18日國道警交字第ZAB170418號舉發違反道路交通
    管理事件通知單對車主即吳○婕以違反道路交通管理處罰條
    例（下稱道交處罰條例）第43條第1項第1款規定等，逕行舉
    發，並載明應於110年7月2日前到案。嗣上訴人於110年5月3
    1日到案自承為駕駛人並陳述意見。被上訴人查認後仍以其
    於上開時、地有「以危險方式在道路上駕駛汽車」之違規事
    實明確，乃依道交處罰條例第43條第1項第1款、第85條第1
    項規定，以110年9月23日桃交裁罰字第58-ZAB170418號違反
    道路交通管理事件裁決書（下稱原處分）裁處上訴人罰鍰新
    臺幣（下同）1萬8千元，記違規點數3點，並應參加道路交
    通安全講習，並於同日送達予上訴人。上訴人不服起訴，經
    臺灣桃園地方法院（下稱原審法院）於111年6月10日以110
    年度交字第501號行政訴訟判決（下稱原判決）駁回上訴人
    之訴，遂提起本件上訴。
二、上訴人起訴主張及訴之聲明、被上訴人於原審之答辯及聲明
    、原判決認定之事實及理由，均引用原判決所載。　　
三、本件上訴意旨略以：上訴人雖有駕駛疏失，但無危險駕駛或
    逼車行為，所指上訴人3次剎車行為，係因上訴人要併入系
    爭車道時遭檢舉人連續狂鳴喇叭，致上訴人併入不順且緊張
    ，始為該等剎車行為，以剎車行為發生時係在路肩緩慢進行
    ，侵入檢舉人車輛車道的面積微小，未嚴重危害檢舉人之行
    車安全，原處分裁罰上訴人1萬8千元實屬過重，有違比例原
    則，為此提起本件上訴，求為廢棄原判決並減輕裁罰等語。
四、本院經核原判決認事用法並無違誤，茲就上訴意旨再予論述
    如下：
　㈠按道交處罰條例第24條第1項第3款規定：「汽車駕駛人，有
    下列情形之一者，應接受道路交通安全講習：……三、有第43
    條規定之情形。」第43條第1項第1款規定：「汽車駕駛人，
    駕駛汽車有下列情形之一者，處新臺幣6千元以上2萬4千元
    以下罰鍰，並當場禁止其駕駛：一、在道路上蛇行，或以其
    他危險方式駕車。」第63條第1項第3款規定略以：「汽車駕
    駛人有下列各款所列條款之一者，除依原條款處罰鍰外，並
    予記點：三、有第43條…情形之一者，各記違規點數三點。
    」同條例第92條第4項復規定：「本條例之罰鍰基準、舉發
    或輕微違規勸導、罰鍰繳納、向處罰機關陳述意見或裁決之
    處理程序、分期繳納之申請條件、分期期數、不依限期繳納
    之處理、分期處理規定及繳納機構等事項之處理細則，由交
    通部會同內政部定之。」而違反道路交通管理事件統一裁罰
    基準及處理細則（下稱系爭裁罰基準及細則）第2條第1、2
    項規定：「（第1項）處理違反道路交通管理事件之程序及
    統一裁罰基準依本細則之規定辦理。(第2項)前項統一裁罰
    基準，如附件違反道路交通管理事件統一裁罰基準表...」
    附件之裁罰基準表就違反道交處罰條例第43條第1項第1款之
    情形，並區別機車、汽車、有無1年內2次以上同款違規，及
    是否於指定到案期限內繳納或到案聽候裁決等事項為不同額
    度裁罰之規定；經核此部分規定既有母法之授權，內容並未
    牴觸母法，又係交通部為所屬機關統一行使裁罰權所訂定之
    基準，基於行政自我拘束原則、平等原則，被上訴人亦當予
    以適用。
　㈡本件上訴人有駕駛系爭車輛在前開時間，行駛於高速公路之
    加速車道準備駛入主線車道時，在檢舉人車輛係行駛於主線
    外側車道之情況下，上訴人卻駕駛系爭車輛跨行路肩及外側
    車道與之併行，且除有將頭、手伸出車外，以手部往右側揮
    舞方式，示意檢舉人車輛往右側停之舉動外，並有接連逼近
    檢舉人車輛右側而無故煞車，致使檢舉人車輛不得不煞車減
    速等情，為原審所認定之事實，並有斯時攝錄之採證光碟、
    原審法院勘驗筆錄暨兩造對勘驗結果之陳述意見等資料附於
    原審卷可稽（原審卷第48至58頁) ，經核且無違證據法則，
    自得採為本件裁判之基礎。
　㈢其次，原判決業已論明由前述上訴人駕駛系爭車輛跨行路肩
    、外側車道時接連無故剎車，迫使檢舉人車輛減速煞車，及
    其將頭、手伸出窗外等舉動，有示意檢舉人車輛靠右停車之
    意，故認上訴人前開行為已造成檢舉人車輛為避免碰撞不得
    不煞車減速，易造成自身或其他用路人於不及反應或反應失
    當而危害行車安全，屬於以危險方式駕車之行為（原判決第
    5頁第23至28行），而參酌道交處罰條例第33條第6項授權訂
    定之高速公路及快速公路交通管制規則第7條亦規定：「汽
    車自交流道、服務區或休息站進入主線車道時，應遵守交通
    標誌、標線、號誌指示行駛，並先利用加速車道逐漸增加車
    速，判明交通情況確達安全距離，方得駛入主線車道。」第
    9條第1項第2、3款規定：「汽車行駛高速公路及快速公路，
    不得有下列行為：……二、在路肩上行駛，或利用路肩超越前
    車。三、在加速車道、減速車道或單車道之匝道上超越前車
    。」另道交處罰條例第92條第1項授權訂定之道路交通安全
    規則第94條第3項亦規定：「汽車行駛時，駕駛人應注意車
    前狀況及兩車並行之間隔，並隨時採取必要之安全措施，不
    得在道路上蛇行，或以其他危險方式駕車。」上訴人不僅在
    高速公路利用路肩超越前車（且係行駛於主線車道之檢舉人
    車輛），更明顯未保持兩車安全行駛之併行間隔而試圖迫近
    檢舉人車輛右側，原判決因認上訴人實屬逼車、挑釁之故意
    違規行為。上訴意旨仍謂係因其前併入主線車道之際，有遭
    檢舉人車輛狂鳴喇叭云云，亦據原判決指駁此情並無從解免
    其應負之違規責任（原判決第5頁第29行至第6頁第19行）。
    經核原判決所為事實認定暨理由論斷，均符合證據法則及經
    驗、論理法則，並無違誤。
　㈣上訴意旨雖又指摘原處分裁處其罰鍰1萬8千元過重，違反比
    例者，無非以其所為並非逼車之危險駕駛行為，對檢舉人行
    車安全之危害並不嚴重云云。但查，上訴人前開接連行駛於
    路肩而迫近檢舉人車輛且無故煞停等行為，確已造成檢舉人
    車輛因此多次煞停之結果，業如前述，並非如其所稱尚不至
    於嚴重妨害行車安全之情形；再者，系爭裁罰基準及細則之
    附件即裁罰基準表，業已明定就違反道交處罰條例第43條第
    1項第1款且係駕駛汽車，但有於指定到案期限內到案聽候裁
    決之情形，裁罰額度為1萬8千元，並記違規點數3點；本件
    上訴人違規情節既符合前述裁罰基準表所列情形，被上訴人
    基於平等原則而適用前開裁罰基準裁處上訴人罰鍰1萬8千元
    即既違規點數3點，自均符合規定，且依上訴人前開違規情
    狀，更難認有何裁罰過重而違反比例原則之違法，上訴人此
    部分指摘，仍無理由。
五、綜上所述，原判決針對調查證據結果及得心證之理由，及上
    訴人主張何以不足採等情，業已詳細說明，並無違背法令之
    情形。上訴人仍以前詞指摘原判決違法，求予廢棄，為無理
    由，應予駁回。末按交通裁決事件之上訴，行政法院為訴訟
    費用之裁判時，應確定其費用額，此觀行政訴訟法第237條
    之9第2項準用第237條之8第1項規定即明。本件上訴人對於
    交通裁決事件之上訴，既經駁回，則上訴審訴訟費用750元
    （上訴裁判費）自應由上訴人負擔，爰併予確定如主文第2
    項所示。
六、據上論結，本件上訴為無理由，依行政訴訟法第237條之9第
    2項、第236條之2第3項、第255條第1項、第237條之8第1項
    、第98條第1項前段，判決如主文。　　
中    華　　民　　國　　111 　年　　 10 　月　　31　　日
                    臺北高等行政法院第一庭
                              審判長法  官  蕭忠仁
                                    法  官  林秀圓
                                    法  官  林麗真
上為正本係照原本作成。
不得上訴。 
中    華　　民　　國　　111 　年　　 10 　月　　31　　日
                                    書記官  謝貽婷